Inventaris van het archief van het Serment van de Werklieden en Munters van de Munt van Holland te Dordrecht
Nationaal Archief, Den Haag
- KELDER., IX.
  - Kelderboek, bevattende de rekeningen van de ontvangsten en uitgaven van den kelder van die van de munt van Dordrecht., 1586-1609-1610; 253; 1 deel
    In 1610 werd door de gemeene gesermenteerde gezellen besloten, dat de inkomsten van den kelder met de andere in ééne rekening zouden worden verantwoord.
    Achter in dit deel zijn zijn de rekeningen van alle inkomsten en uitgaven van die van de munt over de jaren 1610-1611-1625/1626 geschreven.
    Dit deel heet op den band: "No. 4. Kelderboek tot 1626 en rekenboek".
  - Bijlage tot de kelderrekening van, 1606-1607; 254; 1 stuk in 1 omslag
  - Request van de weduwe van Jacop Cornelis' zoon, kelderbewaarder der munt, aan het serment om haar schoonzoon Anthonie Bastiaens' zoon tot kelderbewaarder te willen aanstellen. Met beschikking, waarbij de zaak wordt aangehouden., 1646; 255; 1 stuk in 1 omslag
- MUNTERSKAPEL., X.
  - Ordonnantie voor de munterskapel te Dordrecht., 1422; 256; 1 charter
    Zie regest nr. 15
    15 1422 Augustus 9
    De provoost en de gemeene gezellen van den sermente van Brabant en van Hollant maken eene ordonnantie voor hunne kapel.
    Deze ordinancye wert overeenghedragen jnt jair ons Heren M°CCCC° XXII op Sente-Laurensavont.
    a. Oorspr. (Inv. no. 256). Met 2 geschonden zegels (van de stad Leuven en het serment) in groene was.
    b. Afschrift in Inv no. 8, blz. 59.
    Gedrukt: Van de Wall I, blz. 473.
  - Stukken betreffende den aankoop der St.-Loyskapel in de Groote kerk te Dordrecht, hare versiering met een beschilderd glas en de stichting der memorie van Blasius Bocket in die kapel., 1490-1506; 257; 3 charters
    Zie regesten nrs. 32, 33 en 55
    32 1490 Maart 30
    De rekenkamer in den Hage, mr. Geraerdt Loyette, generaal-meester der munten in de landen van Herwairtsover, Claes van Bakel, generaal, en Jan Vasterts zoon van Overstege, waardijn der munt van Hollant, staan aan de munters van Dordrecht 6 pond gr. VI. toe om daarvoor in de onlangs door hen verkregen nieuwe kapel in de Groote kerk Onser Liever Vrouwen aldaar een glas met het wapen van den landsheer te plaatsen en bepalen, dat die som uit den sleischat zal worden gevonden.
    Actum in der voirscreven camere van der rekeninge in den Hage upten dach ende int jair als boven (upten XXXen dach in Merte a° XIIIIC LXXXIX° secundum cursum curie Hollandie).
    Oorspr. (Inv. no. 257). - Aan dit stuk zijn 2 andere dd. 1493 Juli 17 (zie regest no. 33) en dd. 1506 October 15 (zie regest no. 55) gehecht.
    33 1493 Juli 17
    "Kerkmeesters der Groote kerk verklaren met goedvinden van de ""goede luyden"" der stad Dordrecht aan de provoosten en de gemeene munters en werklieden der munt van Hollant en Brabant de Sinte-Loyskapel in die kerk met de er bij behoorende begraafplaats overgedragen te hebben."
    Gedaen int jair ons Heeren duysent vierhondert drie ende tnegentich opten zeventhiensten dach in Julio.
    Oorspr. (Inv. no. 257). Met het geschonden zegel ten zaken der stad in groene was. - Aan dit stuk zijn 2 andere dd. 1490 Maart 30 (zie regest no. 32) en dd. 1506 October 15 (zie regest no. 55) gehecht.
    Gedrukt: Van de Wall II, blz. 732.
    55 1506 October 15
    Blasius Bocket sticht eene memorie in de kapel van Sinte Loye, geheeten der munters kape1, in de Groote kerk te Dordrecht en geeft aan Aert van den Poete, provoost van Brabant, Govaert van Walem, provoost van Hollant, de gezworenen en gemeene gezellen der munt van Hollant en Brabant 50 Rijnsche gulden, waarvoor zij zich verplichten die memorie te zullen doen vieren en daarvoor eene rente van 3 Rijnsche guldens 's jaars uit een huis aan de Nyeubrugghe aldaar verbinden.
    Gedaen int jair ons Heeren M vijfhondert ende zesse opten vijfthiensten dach van October.
    Oorspr. (Inv. no. 257). Met het geschonden zegel der munters van Hollant in roode was. - Aan dit stuk zijn 2 andere dd. 1490 Maart 30 (zie regest no. 32) en dd. 1493 Juli 17 (zie regest no. 33) gehecht.
  - Eigendomsbewijs van een huis in den Sarisgang te Dordrecht, toekomende aan de kapel der munters. Met een ouderen overdrachtsbrief van 1485., 1490; 258; 2 charters
    Zie regesten nrs. 28 en 31
    28 1485 September 30
    Schepenen in Dordrecht oorkonden, dat Fye Jans dochter, weduwe van Korstiaen Rijckouts zoon, aan Pieter meester Jan Doys' zoon een huis en erve in den Cesarisgang aldaar verkoopt.
    Gegeven jnt jair ons Heren M CCCC vijff ende tachtentich opten lesten dach in der maent van Septembri.
    Oorspr. (Inv. no. 258). Met 3 gedeeltelijk geschonden schepenzegels (van Willem Zamencoper Jacops zoon, Cornelis Dammaes' zoon en Laurys Jans zoon) in groene was. - Met een transfix dd. 1490 Februari 27 (zie regest no. 31).
    31 1490 Februari 27
    Schepenen te Dordrecht oorkonden, dat Pieter meester Jan Doys' zoon aan Govert van Walen Willems zoon, provoost, ten behoeve der kapel der muntenaars den eigendom van den brief, waardoor deze gestoken is, (zie nr. 28) overdraagt.
    Gegeven int jaer ons Heeren M CCCC negen ende tachtich opten zeven ende twintichsten dach in Februario.
    Oorspr. (Inv. no. 258). Met 3 gedeeltelijk geschonden schepenzegels (van Jan van Overstege Vastraerts zoon. Cornelis Gerits zoon en Jan van Slingelant Jans zoon) in groene was.
- STUKKEN VAN VERSCHILLENDEN AARD., XI.
  - Stukken betreffende den zoen over den doodslag, door Jan Aerts' zoon op Niclaus van Kaiserslautern gepleegd., 1503; 259; 2 charters
    Zie regesten nrs. 37 en 39
    De provoosten van de munt te Dordrecht waren in deze zaak de gemachtigden van de verwanten van den verslagene.
    37 1503 Februari 20
    Burgemeesters, schepenen en raad der stad Antwerpen oorkonden, dat Heylman Cobbe, gemachtigde van Snyder Claus en Hans Brantbach om zoen te maken over den doodslag, door Jan Aerts zoon op Niclaus van Keysersluteren gepleegd, de provoosten van de munt te Dordrecht in zijne plaats als gemachtigden tot deze zaak substitueert.
    Opten twintichsten dach van Februario int jaer ons Heeren, als men screef M CCCCC ende twee na scrivene shoofs van Brabant.
    Oorspr. (Inv. no. 259). Met het geschonden zegel ten zaken der stad in groene was.
    39 1503 Maart 27
    Schepenen in Dordrecht oorkonden, dat Jan Aerts zoon, steenhouwer, zich verbindt volgens den zoen, gemaakt in zake den doodslag, door Jan Aerts zoon op Niclaes van Luyteren gepleegd, aan Barbara Niclaes' natuurlijke dochter jaarlijks haar loven lang op Sinte-Geertruydendach een pond gr. VI. uit te betalen, waarvoor zich als borgen verbinden Cornelis War Jacops zoon en Herman Pouwels' zoon.
    Gegeven int jair ons Heeren M vijffhondert ende twee upten seven ende twyntichsten dag in Maerte.
    Oorspr. (Inv. no. 259). Met 3 geschonden schepenzegels (van Wouter Heymans zoon, Adriaen van Eemskerck Tielmans zoon en Herbaren die Jonghe heeren Reyners zoon) in groene was.
  - Request van den bode Barent Jans zoon Cop aan waardijn en provoosten om zijn zoon Jan Barents zoon Cop in zijne plaats aan te stellen., (Eerste helft der 17de eeuw); 260; 1 stuk in 1 omslag
  - Akte van aanstelling van mr. Dirck Berck tot griffier door die van het serment van de munt van Holland., 1636; 261; 1 stuk in 1 omslag
  - Request van het serment aan de Rekenkamer met verzoek om f 1000 te willen toestaan tot reparatie der vergaderplaats. (Minuut.), 1694; 262; 1 stuk in 1 omslag
  - Schrijven van S. Tierens aan Dirck van Noy, waarin ontkend wordt, dat de generaals van de munt het recht hebben te vorderen, dat de muntgezellen of arbeiders door hen worden beëedigd., 1695; 263; 1 stuk in 1 omslag
  - Overeenkomst tusschen verschillende munters en knapen waarin zij zich verbinden tot wederzijdschen steun in geval van ziekte of overlijden., 1787; 264; 1 stuk in 1 omslag
  - Requesten van verschillende munters te Dordrecht aan het Provinciaal bestuur met verzoek om onderstand. (Minuut en origineel.), 1797 en 1798; 265; 2 stuks in 1 omslag
    Onder het eerste stuk staat aangeteekend, dat in 1797 en in 1798 telkens f 100 is ontvangen.
- VARIA., XII.
  - Brief, waarblij Karel de Stoute de voorrechten der munters van Vlaanderen bevestigt. (Vidimus.), 1471; 266; 1 charter
    Zie regest nr. 22
    2 1297 April 29
    Guis graaf van Flandres, markgraaf van Namur, geeft aan de munters van de munt van Flandres gelijke rechten. als de Fransche munters hebben, met name, dat zij alleen terecht zullen staan voor den provoost der munt en de muntmeesters.
    Faittes et données en l'an de grace mil deuxcens quatrevins et dix et siet le lundi devant le premier jour du mois de may.
    Opgenomen in een brief dd. 1393 October (zie regest no. 6).
    3 1298 Juni 2
    Guis graaf van Flandres, markgraaf van Namur, bepaalt ten verzoeke van verschillende werklieden en munters der munt van Flandres, in welke gevallen en onder welke voorwaarden ook vreemdelingen werk aan de munt zal worden toegestaan.
    Données en l'an de grace mil deuxcens quatrevins dix et wyt le lundi après le jour de la sainte Trinitei.
    4 1350 Maart 1
    Loys graaf van Flandres, Nevers en Rethel bevestigt de voorrechtsbrieven, door graaf Guy aan verschillende munters en werklieden der munt van Flandres gegeven, waardoor deze brief gestoken is geweest, ten behoeve van hen en hunne erfgenamen in rechte lijn en ten behoeve van hen, die later als munters of werklieden mochten worden aangenomen.
    Donné â Male le premier jour do march l'an de grace mil troiscens quarante et noef.
    6 1393 October
    Phelippe zoon van den koning van France, hertog van Bourgoingne, graaf van Flandres, bevestigt ten verzoeke van de munters en werklieden van de munten van Flandres de hier ingelaschte brieven d.d. 1297 April 29 (zie nr. 2), 1298 Juni 2 (zie nr. 3) en 1350 Maart 1 (zie nr. 4).
    Donné à Lille ou mois d'octobre l'an de grace mil troiscens quatrevins et treize.
    Opgenomen in een brief dd. 1405 Mei (zie regest no. 9).
    9 1405 Mei
    Jehan hertog van Bourgoingne, graaf van Flandres, bevestigt ten verzoeke van de munters en werklieden van de munten van Flandres den hier ingelaschten brief d.d. 1393 October (zie nr. 6).
    Donné en nostre ville de Bruges ou mois de may l'an de grace mil quatrecens et cincq.
    Opgenomen in een brief dd. 1420 Januari (zie regest no. 13).
    13 1420 Januari
    Phelippe hertog de Bourgoigne, graaf van Flandres, bevestigt ten verzoeke van de munters en werklieden van de munten van Flandres den hier ingelaschten brief d.d. 1405 Mei (zie nr. 9).
    Donné en nostre ville de Gand ou mois de janvier l'an de grace mil quatrecens et dixneuf.
    Opgenomen in een brief dd. 1471 Januari (zie regest no. 21).
    21 1471 Januari
    Charles hertog van Bourgoingne, graaf van Flandres, bevestigt ten verzoeke van de munters en werklieden van de munten van Flandres den hier ingelaschten brief dd. 1420 Januari (zie nr. 13) en gelast er de handhaving van.
    Donné en nostre chastel de Hesdin ou mois de janvier l'an de grace mil quatrecens soixante et dix.
    Opgenomen in een vidimus dd. 1471 December 18 (zie regest no. 22).
    22 1471 December 18
    Burgemeesters, schepenen en raad der stad Bruges geven vidimus van den brief dd. 1471 Januari (zie nr. 21).
    Faites et données l'an de grace mil quatrecens soixante et unze le XVIIIe jour du mois de décembre.
    Oorspr. (Inv. no. 266). Met het geschonden zegel ten zaken der stad in groene was.
  - Ordonantie voor de goudsmeden van Holland, Zeeland en Friesland. (Afschrift.), 1501; 267; 1 deel
    Zie regest nr. 36
    36 1501 October 8
    Phillips aartshertog van Oostenrijck, graaf van Hollandt, Seelandt, heer van Vrieslandt, geeft met advies van de generaal-meesters van al de munten eene ordonnantie aan de goudsmeden in Hollandt, Seelant en Vrieslandt.
    Gegeven in onse stadt van Brussel den VIII dach in October int jaer ons Heeren duysent vijffhondert ende een.
    Afschrift van den notaris Benningh op perkament naar een afdruk in het bezit van het goudsmidsgilde te Haarlem (Inv. no. 267).
  - Afschrift van het vonnis van Catharina le Chasseur, vrouwe van Assendelft, veroordeeld wegens valsche munterij, gemaakt ten behoeve van den essayeur-generaal mr. J. Emants., 1541; 268; 1 stuk
    Zie regest nr. 79
    79 1541 April 11
    Het hof van Holland veroordeelt Catharina Dechassoir wegens het doen maken van valsche munt tot de doodstraf door verbranding met verbeurte harer goederen, en de koningin van Hungariën verandert deze straf in eene heimelijke executie met den zwaarde of anderszins.
    Gepronuncieert den 11 April 1540.
    Afschrift van (c. 1700) op papier (Inv. no. 268).